【裁判字號】    97,上訴,67
【裁判日期】    971104
【裁判案由】    重傷害等
【裁判全文】
臺灣高等法院臺中分院刑事判決          97年度上訴字第67號
上  訴  人
即  被  告  甲○○
選任辯護人  張績寶  律師
            白裕棋  律師
上  訴  人
即  被  告  丁○○
上  訴  人
即  被  告  己○○
                    通訊處所：.
上列 二 人
選任辯護人  黃逸仁  律師
上  訴  人
即  被  告  丙○○  男  26歲.
                    身分證統一.
                    住臺中縣豐.
選任辯護人  謝英吉  律師
上列上訴人因重傷害等案件，不服臺灣苗栗地方法院96年度訴字
第273號中華民國96年9月19日第一審判決（起訴案號：臺灣苗栗
地方法院檢察署96年度偵字第924號、96年度偵字第925號、96年
度偵字第1182號），提起上訴 (丙○○違反槍砲彈藥刀械管制條
例罪部分，已據撤回上訴確定)，本院判決如下：
    主  文
原判決除丙○○違反槍砲彈藥刀械管制條例罪部分外，均撤銷。
甲○○共同使人受重傷，未遂，處有期徒刑年。扣案之西瓜刀
壹把沒收。
丁○○共同使人受重傷，未遂，處有期徒刑貳年拾月。扣案之西
瓜刀壹把沒收。
己○○共同使人受重傷，未遂，處有期徒刑貳年柒月。扣案之西
瓜刀壹把沒收。
丙○○共同使人受重傷，未遂，累犯，處有期徒刑貳年拾月，扣
案之西瓜刀壹把沒收。
    事  實
一、甲○○前於民國67年間曾犯竊盜案件，經法院判處有期徒刑
    1 年2月確定，已執行完畢 (不構成累犯)；丁○○前於95年
    3 月間曾犯妨害自由罪案件，經臺灣臺中地方法院於97年2
    月4日以96年度2368號判處有期徒刑6月，減為有期徒刑3月
    確定(不構成累犯)；己○○於滿18歲以後，未曾有其他犯罪
    前科紀錄；丙○○前曾因槍砲彈藥刀械管制條例案件，經臺
    灣臺中地方法院以89年訴字第2985號判處有期徒刑5年，併
    科罰金新臺幣（下同）100,000元確定，於93年7月13日因縮
    刑期滿假釋出獄，假釋期間付保護管束，於94年10月17日保
    護管束期滿未經撤銷假釋，視為執行完畢；又因犯賭博罪案
    件，經臺灣臺中地方法院以95年中簡字第782號判決，判處
    有期徒刑5月確定，於95年7月24日易科罰金執行完畢。
二、甲○○因戊○○對其前妻徐瑞枝通姦，導致其夫妻離婚，已
    懷怨懟，復因要求戊○○分攤其再娶外籍配偶所支出之費用
    ，惟戊○○仍不予置理，乃心生仇恨，遂決意僱用他人對戊○○重傷害之犯意，隨於95年12月中旬某日在苗栗縣卓蘭鎮
    ○○里○路旁處，向丁○○要約以25萬元為代價，委託其將
    戊○○之一足打斷，使成殘廢不能工作，經丁○○允諾後，
    甲○○即提供辨識戊○○之國民身份證影本等資料，俾其下
    手，並在當月下旬某日在苗栗縣卓蘭鎮西坪里其工寮處，交
    付前金10萬元予丁○○。丁○○取得該款項後，旋於同月下
    旬邀同己○○參與此犯罪計畫，並給付2萬5千元，而丙○○
    因在「艾曼尼美容護膚店」聽聞丁○○與己○○商討犯罪計
    畫事宜，亦在同月29日即下手前1日，表示要同赴現場參與
    犯罪，並經丁○○首允，亦付予2萬5千元。丁○○復委託不
    知情之友人林政延（已據臺灣苗栗地方法院檢察署檢察官於
    96 年4月30日以96年度偵字第925號不起訴處分確定）出面
    僱用無重傷害認識，僅具共同普通傷害犯意聯絡之陳坤湖 (
    因告訴人戊○○撤回告訴，已據原審於96年9月19日以96年
    度訴字第273號判決不受理確定在案)於犯案當日駕車負責載
    送丁○○等人前往，及接應駛離現場。丁○○經策劃完妥後
    ，乃備置供犯案用之尖錐狀之大型螺絲起子及鋒利之西瓜刀
    各1 支，約同己○○、丙○○於96年1月30日中午12點在臺
    中縣豐原市「艾曼尼美容護膚店」會合，一起前往現場行兇
    ，丁○○、己○○、丙○○等3人均明知持鋒利之西瓜刀及
    尖錐狀大型螺絲起子朝他人之下肢、肩部或頭部等部位猛力
    揮砍及戳刺，足以造成毀敗或嚴重減損其肢體活動之正常機
    能，或發生身體重大不治或難治之重傷害結果，仍基於使人
    受重傷之犯意聯絡及行為分擔，由丙○○駕駛牌照號碼8875
    -N H號自小客車附載丁○○，而由僅具普通犯意之陳坤湖駕
    駛牌照號碼RH -1663號自用小客車搭載己○○，齊自「艾曼
    尼美容護膚店」出發，中途先停在苗栗縣卓蘭鎮西坪里12鄰
    142號前附近，丁○○即將陳坤湖所駕駛自用小客車之原「
    RH-1663」號牌2面卸下，改懸掛其借得之「9060-LG」汽車
    號牌以避人耳目，同行3人乃共乘由陳坤湖駕駛已更換號牌
    之自用小客車，於當日下午1時30分許，抵達苗栗縣卓蘭鎮
    西坪里3鄰36之16號戊○○工作地點之「北歐雲鄉溫泉」後
    ，丁○○、己○○迅即下車分持大型起子及西瓜刀趨向戊○○，聯手朝其頭頂及右側背部、右肩膀、雙側大腿等處猛力
    揮砍及戮刺，而丙○○目睹此情形，仍喝令在場其他人不准
    動，並取出其單獨攜帶前來之具殺傷力仿貝瑞塔改造手槍1
    支 (被告丙○○所犯單獨持有具殺傷力改造手槍罪，已據原
    審法院合併本案判處罪刑確定在案，此部分事實，因查無證
    據證明丁○○與己○○有同謀共犯之情事)，對空鳴槍以控
    制場面，使在場其他人不能前往搭救戊○○，以排除被告丁○○、己○○遂行犯罪之際，可能遭遇之障礙，致使戊○○
    因而受有頭部外傷併腦震盪及頭皮撕裂傷5公分、多處骨折
    （右手食指、右肩峰骨折）、多處撕裂傷（右肩9公分、右
    膝6公分、右大腿4公分、右肘4公分、左腕2公分、左大腿4
    公分及右側大腿深撕裂傷28公分）併股四頭肌斷裂等傷害。
    丁○○等3人見戊○○已受傷倒地後，迅即搭乘陳坤湖所駕
    駛之上開自小客車逃逸，駛至苗栗縣卓蘭鎮西坪里12鄰142
    號前，即將上開犯案用之西瓜刀及大型起子各1支任意棄置
    該處附近空地，3人並換乘由丙○○原來所駕駛之8875-NH號
    自小客車離去，丁○○復將9060-LG號2面車牌丟棄在臺中縣
    豐原市○○街121號前，並於翌日交付陳坤湖2,000元，所收
    自甲○○之款項餘額計47,500元則歸己取得。戊○○受傷經
    送醫救治，因肌肉、肌腱斷裂，造成右大腿較無力，無法久
    站，但倖未造成毀敗或嚴重減損機能，或發生身體重大不治
    或難治之重傷害結果。嗣經被害人戊○○告訴，經員警循線
    查獲，並通知丁○○、己○○、陳坤湖、林政延等人到案說
    明，始查悉上情。
三、案經告訴人戊○○訴由苗栗縣警察局大湖分局報請臺灣苗栗
    地方法院檢察署檢察官偵查起訴。
    理  由
一、證據能力說明：(一)按被告以外之人於偵查中向檢察官所為陳
    述，除顯有不可信之情況者外，得為證據，同法第159條之1
    第2項定有明文。偵查中對被告以外之人所為之偵查筆錄，
    或被告以外之人向檢察官所提之書面陳述，性質上固屬傳聞
    證據。惟現階段刑事訴訟法規定檢察官代表國家偵查犯罪、
    實施公訴，依法其有訊問被告以外之人之權限，且各該受訊
    人須具結，而在實務運作時，檢察官偵查中向被告以外之人
    所取得之陳述，原則上均能遵守法律規定，不致違法取供，
    其可信度極高。職是，被告以外之人於偵查中已具結所為之
    陳述，除反對該項供述得具有證據能力之一方，已釋明「顯
    有不可信之情況」之理由外，不宜遽指其陳述不具證據能力
    。查本案證人即共同被告丁○○、陳坤湖、己○○、丙○○
    及被害人戊○○於檢察官訊問時（分見96年度偵字第924號
    卷第120至125頁、96年度偵字第925號卷第129至134頁），
    就自身以外有關其他共同被告犯罪事實，所為之陳述，既經
    命具結，以擔保其供述之真實性，復無受其他不當外力干擾
    之情形，被告等人亦未能提及檢察官在偵查時有不法取供之
    情形，依上揭說明，其等於偵查中之證言，自具有證據能力
    ，得為本案證據。(二)本案卷附被告甲○○使用之門號000000
    0000行動電話通聯紀錄乃電信業者於案發前以電信設備依該
    行動電話實際通話情形所紀錄，而經偵辦員警調取，且據被
    告甲○○、丁○○於警詢時一致陳稱：案發前後，彼此所使
    用之行動電話，確有於各該時間互為通話之情事在卷無訛在
    卷 (見96年度偵字第924號卷第80頁、第82~83頁)，則依刑
    事訴訟法第159條之4規定「除前3條之情形外，下列文書亦
    得為證據：．．．2除顯有不可信之情況外，從事業務之人
    於業務上或通常業務過程所須製作之紀錄文書、證明文書
    ．．．，及依同法第208條第1項準用同法第206條第1項之規
    定，屬於傳聞法則之例外，且無顯不可信之情況，自得作為
    證據。
二、訊據上訴人即被告 (下稱被告)甲○○、丁○○、己○○及
    丙○○等人，被告丁○○、己○○、丙○○等3人均坦承有
    於上開時、地夥同前往案發現場，由被告丁○○、己○○分
    持大型起子及西瓜刀朝戊○○頭頂及右側背部、右肩膀、雙
    側大腿等處揮砍及戮刺，而被告丙○○則在場喝令在場其他
    人不准動，並取出具殺傷力仿貝瑞塔改造手槍1支，對空鳴
    槍以控制場面，致使被害人因而受有雙側大腿等處揮砍及戮
    刺，致使戊○○受有頭部外傷併腦震盪及頭皮撕裂傷5公分
    、多處骨折（右手食指、右肩峰骨折）、多處撕裂傷（右肩
    9公分、右膝6公分、右大腿4公分、右肘4公分、左腕2公分
    、左大腿4公分及右側大腿深撕裂傷28公分）併股四頭肌斷
    裂之傷害等情事，惟均否認有重傷害之犯意，一致辯稱：渠
    等僅有普通傷害犯意而已云云；而被告甲○○則矢口否認有
    共同傷害被害人戊○○之情事，辯稱：伊未曾僱請丁○○對
    戊○○傷害，戊○○受傷與伊無涉云云。
三、經查：(一)證人即共同被告丁○○：(1)於96年3月29日偵查中
    結證稱：伊於95年6、7月間認識被告甲○○，被告甲○○是
    在95年12月中旬間向伊表示願以25萬元為代價，請伊教訓戊○○，讓戊○○一隻腳不能動，不能工作，在95年12月下旬
    在西坪里的被告甲○○的工寮先付了前金10萬元，餘款要在
    事成之後再給付；伊在95年12月底就找被告己○○加入，並
    交付2萬5千元，而被告丙○○是案發前1天臨時加入的，亦
    交付2萬5千元。陳坤湖則在犯案翌日付予2千元；被告甲○○在95年12月中旬請伊下手傷害戊○○之後，伊使用人頭卡
    門號0961開頭之行動電話與被告甲○○聯絡等語（見96年偵
    字第924號偵查卷第120至123頁）；(2)於96年8月1日原審審
    理時結證：伊於95年7、8月間認識被告甲○○，是在卓蘭鎮
    附近某鵝肉店認識的；認識後，彼此互留聯絡之電話號碼，
    而被告甲○○在同年12月間有再與伊聯絡，說要伊幫忙他教
    訓別人；被告甲○○所以找伊教訓人，有可能是看到伊身上
    有刺青；當時被告甲○○是以行動電話撥入伊的行動電話與
    伊聯絡的，伊後來也是用行動電話撥打被告甲○○的行動電
    話，彼此聯絡；但之後被告甲○○就用公共電話與伊聯絡，
    因為打來的電話沒有顯示電話號碼，且伊有聽到「嘟」一聲
    ；當時被告甲○○是指示伊去教訓戊○○，並提供戊○○之
    國民身分證影印本；被告甲○○有表示要讓宜輝受傷無法工
    作，也有說類似要打斷戊○○的「腳骨 (台語，即指腳意之
    意」的話等語（見原審卷第186~至11頁）。(二)證人即共同被
    告己○○於96年3月29日偵查時結證：伊沒見過被告甲○○
    ，但在「艾曼尼美容護膚店」有聽過被告丁○○跟一位「吳
    董」者通電話，說要渠等先去處理，會給前金10萬元，事成
    再給15萬等語（見96年度偵字第924號卷第123頁）；而於96
    年8月29日原審審理時結證：伊因就聽到被告丁○○一接起
    電話就說「吳董（台語發音，一般人對雇主之慣用尊稱）」
    ，故知道對方是「吳董」等情（見原審卷第250頁）。(三)證
    人即共同被告丙○○於96年3月29日偵查時結證：伊曾聽到
    被告丁○○跟「吳董」講電話，說要伊等去處理，他會拿前
    金10萬元，後面還有15萬元。那是在行兇前1、2星期的事，
    那時伊常去「艾曼尼美容護膚店」店找人，並在哪裡玩牌之
    類的等語（見96年度偵字第924號偵查卷第120至123頁）；
    而於96年8月29日原審審理時結證：伊知道被告丁○○有有
    受一個「吳董」的指示，伊有聽過他們通過電話，那時候伊
    常去「艾曼尼美容護膚店」，他們通電話時，伊在旁邊聽等
    語（見原審卷第254~25 5頁）。(四)證人即被害人戊○○於96
    年3月29日檢察官偵查時結證：伊在94年間，曾與甲○○的
    前妻徐瑞枝通姦，而與甲○○起糾紛，在同年月1日下午在
    卓蘭鎮○○里○○段工寮有遭甲○○持鐵槌打傷，甲○○要
    再娶外籍配偶，曾央人要伊出錢，但伊未赴約等語（見96年
    度偵字第924號偵查卷第121頁）。參之被告甲○○於警詢時
    亦供稱：伊與戊○○認識，戊○○於94年11月曾和伊妻徐瑞
    枝去汽車旅館，為警查獲通知伊，他們2人也承認有發生不
    正常男女關係，伊曾說過伊再婚的錢，戊○○必須要付一點
    等情在卷（見96年偵字第924號偵查卷第8至10頁）。互核上
    開被告甲○○與被害人戊○○就彼此間之糾紛仇怨，所述尚
    屬一致。且被告甲○○於96年2月4日及同年3月13日警詢時
    暨96年2月8日檢察官偵訊時亦坦承：門號0000000000行動電
    話確為伊申請，供平時使用，該門號行動電話曾在96年1月6
    日8時36分、1月18日13時50分、18時33分、21時03分、1月
    30日14時01分、16時29分、1月31日7時23分、1月31日7時45
    分、1月31日8時31分、1月31日16時22分、1月31日16時23
    分、1月31日16時34分、1月31日16時35分、1月31日16時36
    分、1月31日17時54分、2月1日13時33分、2月1日18時51分
    與門號0000000000行動電話聯繫等語在卷 (見96年度偵字第
    924號卷第9頁、第26頁、第82~8 3頁)。核與被告丁○○於
    96年3月10日警詢時所述：伊確有於上列各時間，使用門號
    0000000000行動電話與被告甲○○聯絡等情相符 (見96年偵
    字第92 4號偵查卷第9頁、第80頁），並有卷附門號0000000
    000行動電話用戶基本資料查詢表及通聯紀錄可稽（見同上
    偵卷第92頁及140頁）。(五)衡之被告甲○○既因戊○○與其
    前妻通姦，導致其夫妻之婚姻破裂，須再婚，已氣憤難耐，
    持鐵槌擊傷戊○○，復要求戊○○須分攤其再娶支出之費用
    ，而未獲置理，則被告甲○○新仇舊恨交織，於無從釋懷之
    際，僱請被告丁○○對戊○○逞兇使其重傷害，不能工作以
    達到報復之目的，核與事理並無不合。再稽之被告甲○○使
    用之門號行動電話在戊○○被傷害前後之際，確有與被告丁○○使用之門號行動電話頻繁聯繫之情形無訛，且據被告己○○、丙○○所證：被告丁○○以行動電話對外聯絡討論行
    兇事宜時，係以「吳董」稱呼對方，復與被告甲○○之姓氏
    相符等情。又被告丁○○陳稱：伊係使用之行動電話係人頭
    卡 (即預付卡)乙節，亦據本院函詢台灣大哥大股份有限公
    司屬實，有該電信公司97年4月3日法大字第097030822號函
    附基本資料查詢表在卷可憑 (見本院卷第83頁)。足證被告
    丁○○證稱：伊係受被告甲○○之指使，始糾同被告己○○
    、丙○○前往對戊○○行兇乙節，信實有據，非屬虛構，堪
    予採取。(六)雖被告甲○○之選任辯護人為被告辯護稱：96
    年度偵字第924號92頁及第140頁所附之同一門號同一時間之
    通聯紀錄2份，彼此略有秒數差異云云。然稽之上開卷宗第
    92頁之通聯紀錄乃紀錄2支行動電話開始接通之時間情形，
    而同卷宗第140頁之通聯紀錄則記載開始通話之時間，此稽
    之上開2份紀錄已分別明確記載「進來」與「始話日期時間
    」甚明。是選任辯護人將「電話開始接通時間」與「開始對
    話之時間」相混淆，並執以置辯，容有誤會，不足採取。另
    關於被告選任辯護人具狀聲請本院重新向台灣大哥大股份有
    限公司調取被告上開行動電話自95年6月份起至96年2月份之
    全部通聯紀錄乙事，已據台灣大哥大股份有限公司於97年4
    月3日以法大字第09703082 2號函覆本院載稱：該通聯紀錄
    已逾電信事業處理有關機關查詢電信通信紀錄實施辦法第5
    條規定之保存期限6個月，無從提供等語在卷 (見本院卷第
    82頁)，是被告選任辯護人此部分之聲請，核屬刑事訴訟法
    第163條之2第1款規定之不能調查之情形，依法應予駁回。
    (七)被告甲○○於原審另辯稱：上開行動電話通聯紀錄，係其
    工寮於案發前遭人放火恐嚇，而接到之恐嚇恐嚇電話云云，
    並援引證人即其前妻徐瑞枝於96年8月1日原審審理時所證：
    「（問：本案發生之前，你們果園的工寮有沒有被人放火燒
    掉？）有的。」、「（問：為何會被放火燒掉？）我不知道
    。」、「（問：有沒有人曾經去恐嚇你們要給你們好看，放
    火燒房子？）我不知道。」、「（問：甲○○有沒有告訴過
    你，他被恐嚇，有人要給他好看？）有。」、「（問：你有
    沒有自己碰過這種情形？）沒有。」、「（問：有沒有聽過
    任何人講說要報復甲○○這件事情？）沒有。」等語為據（
    見原審卷第183~184頁）。然稽之證人徐瑞枝所證內容，語
    焉不詳，已難憑信被告所辯屬實。況且倘上開行動電話之通
    聯紀錄，確係他人對被告甲○○之恐嚇電話屬實，被告甲○○當無於警詢及偵訊中就何故有此該通話紀錄乙節，始終支
    吾其詞，從未以此置辯，遲至法院審理時始提出抗辯之理。
    是無論證人徐瑞枝上開證詞之虛實，被告甲○○此部分之辯
    解，均不足採信。(八)被告選任辯護人又為被告辯護稱：被告
    甲○○未提供戊○○之國民身分證影本予被告丁○○云云，
    然據證人即被告戊○○於97年9月23日本院審理時結證陳稱
    ：伊前跟隨被告甲○○工作，有應被告甲○○之要求，將國
    民身分證影本交給被告甲○○，當時被告甲○○係表示建設
    公司要報工作工資報表，需要身分證等情在卷 ( 見本院卷
    第68頁)，亦證被告丁○○陳稱：被告甲○○有提供戊○○
    之國民身分證影本乙事非虛。至於被告甲○○取得戊○○之
    國民身分證影本，是否確實係欲用供填報戊○○之薪資報表
    或僅係向戊○○騙取之藉口，核與本案犯罪事實，不生影響
    ，自無庸調查。
四、次查：(一)被告丁○○經被告甲○○之指使後，乃夥同被告己○○及丙○○，由被告丙○○駕駛牌照號碼8875-N H號自小
    客車附載被告丁○○，而由陳坤湖駕駛牌照號碼RH-1663號
    自用小客車搭載己○○，途經苗栗縣卓蘭鎮西坪里12鄰142
    號前時，再停車共乘原由陳坤湖駕駛，改換「9060-LG」號
    牌之自用小客車，於當日下午1時30分許，抵達苗栗縣卓蘭
    鎮西坪里3鄰36之16號「北歐雲鄉溫泉」，被告丁○○、己○○迅即下車分持大型起子及西瓜刀趨向被害人戊○○，聯
    手朝其頭頂及右側背部、右肩膀、雙側大腿等處揮砍及戮刺
    ，而被告丙○○目睹此情形，仍喝令在場其他人不准動，並
    取出仿貝瑞塔改造手槍1支，對空鳴槍以控制情面，使在場
    其他人不能前往搭救戊○○，以排除被告丁○○、己○○遂
    行犯罪之際，可能遭遇之障礙，致使戊○○因而受有頭部外
    傷併腦震盪及頭皮撕裂傷5公分、多處骨折（右手食指、右
    肩峰骨折）、多處撕裂傷（右肩9公分、右膝6公分、右大腿
    4公分、右肘4公分、左腕2公分、左大腿4公分及右側大腿深
    撕裂傷28公分）併股四頭肌斷裂等傷害。被告丁○○等3人
    見戊○○已受傷倒地後，迅即搭乘陳坤湖所駕駛自小客車逃
    離現場等情，業據被告丁○○、己○○、丙○○自白在卷，
    核與被害人戊○○於偵查時結證述其被傷害之情節相符（見
    96年偵字第924號卷第121~122頁），復有卷附衛生署豐原醫
    院96年2月7日字第0019211號乙種診斷證明書1紙及案發現場
    照片10張、監視錄影帶照片4張、「9060 -LG」號牌2面之照
    片6張、車籍作業系統查詢認可資料2紙、犯案所用之西瓜刀
    照片25張可稽（分見96年偵字第925號卷第17頁、第89至104
    頁；96年偵字第1182號卷第168~17 3頁）。又經警採自扣案
    西瓜刀上之血跡檢體 (紗布1塊)，經內政部警政署刑事警察
    局鑑定結果，確與被害人戊○○之DNA-STR型別相同，有該
    刑事警察局96年4月18日行醫字第0960051202號鑑定書在卷
    可憑（見96年度偵字第925號卷第186頁）。堪認被告丁○○
    、己○○、丙○○上開自白與事實相符，(二)再被害人戊○○
    受上開傷害後，經送醫救治後，固因肌肉、肌腱斷裂，造成
    右大腿較無力，無法久站，但倖未造成毀敗或嚴重減損機能
    ，或發生身體重大不治或難治之重傷害結果，有卷附行政院
    衛生署豐原醫院96年4月25日豐醫歷字第0960002943號函1份
    在卷可據 (見96年偵字第925號偵查卷第184頁）。然參之被
    告甲○○確係指使被告丁○○將被害人戊○○之一足打斷，
    使其殘廢不能工作等情，已據被告丁○○於偵查中及原審審
    理時供明在卷 (分見96年偵字第924號偵查卷第122頁；原審
    卷第196頁）。再衡之被告丁○○係以相當對價為條件允諾
    被告甲○○對被告戊○○下手使重傷害，且取得前金，而夥
    同己○○係分持尖錐狀之大型螺絲起子及鋒利之西瓜刀，合
    力朝被害人戊○○之頭頂、右肩膀、雙側大腿、左手等部位
    揮砍及戳刺，致使其右手食指及右肩峰骨折、大腿深撕裂傷
    達28公分併股四頭肌斷裂等傷害，其傷勢甚為嚴重，顯見被
    告等下手非輕，用力甚猛，且核其等行為在客觀上亦足以造
    成毀敗或減損其肢體活動之正常機能及發生身體重大不治或
    難治之傷害之結果，自難認其等僅係基於普通傷害之犯意為
    之至明。況且參之被告己○○係持西瓜刀對被害人戊○○傷
    害之部位確多集中於左、右兩腳，尤其右側大腿深撕裂傷28
    公分併股四頭肌斷裂等傷害，亦核與被告丁○○所述：欲打
    斷被害人戊○○一足，讓其不能工作之情節相符，是苟非被
    告己○○事先知情，經被告丁○○授意為之，當無如此巧合
    之理。又被告丙○○明知在場目睹被告丁○○、己○○2人
    各持足以造成重傷害之器具前往行兇，猶同夥前往現場，以
    協助控制場面，且在場目睹被告丁○○、己○○2人果真持
    上開刀械朝被害人戊○○猛力揮砍、戳刺之際，在客觀上已
    可見被告丁○○、己○○2人係著手實行重傷害無疑，仍鳴
    槍嚇阻在場之人前往搭救，以排除被告丁○○、己○○遂行
    犯罪之障礙，足認其有重傷害之認識，且參與分擔部分犯行
    甚明。是以被告丁○○、己○○及丙○○等人事後諉稱：其
    等並無重傷害之犯意云云，而被告己○○、丙○○復辯稱：
    其等不知均被告甲○○有指使被告丁○○對被害人戊○○重
    傷害，其等僅單純去教訓人云云，核係卸責之詞，不足採取
    。(三)另被告甲○○選任辯護人於本院審理期日雖復辯稱：被
    告丙○○於97年4月間曾寄信予被告甲○○表示伊知道被告
    甲○○一切委屈，願幫被告甲○○說出真像，其在原審因礙
    於某種原因，才未說出云云，而提出該函箋及聲請調取被告
    甲○○與被告丙○○在監會客之錄音帶等語。然據卷附被告
    甲○○提出之該信箋影本所載內容 (見本院卷第125頁)，並
    無何具體事證可供採憑。再經本院於97年9月1日勘驗被告甲○○與被告丙○○會客之錄音內容 (見本院卷第28~35頁)，
    揆其雙方之對話，被告丙○○乃自言被被告丁○○出賣，請
    被告甲○○花錢代其委任律師，其願在第二審為被告甲○○
    為有利之陳述云云，實難認係屬被告甲○○有利之證據。
五、按教唆犯係指自己無犯罪之意思，僅有教唆他人犯罪之行為
    者而言。如行為人以自己犯罪之意思利用他人以實行，倘被
    利用之人不知情，行為人固應成立間接正犯，苟係利用知情
    者以遂行其犯罪目的，則行為人自應與各該著手實行之人，
    成立同謀共同正犯，而非教唆犯。揆之被告甲○○因對戊○○仇怨，欲置之於重傷，乃花錢假手於丁○○等人實行之，
    以達成自己犯罪之目的，自應論以共同正犯，而非教唆犯甚
    明 (最高法院96年度台上字第5481號判決意旨參照)。次按
    共同正犯，係共同實施犯罪行為之人，在共同意思範圍內，
    各自分擔犯罪行為之一部，相互利用他人之行為，以達其犯
    罪之目的，其成立不以全體均行參與實施犯罪構成要件之行
    為要件；參與犯罪構成要件之行為者，固為共同正犯；以自
    己共同犯罪之意思，參與犯罪構成要件以外之行為，或以自
    己共同犯罪之意思，事前同謀，而由其中一部分人實行犯罪
    之行為者，亦均應認為共同正犯，使之對於全部行為所發生
    之結果，負其責任；共同正犯之意思聯絡，原不以數人間直
    接發生者為限，即有間接之聯絡者，亦包括在內。如甲分別
    邀約乙、丙犯罪，雖乙、丙間彼此並無直接之聯絡，亦無礙
    於其為共同正犯之成立（司法院大法官會議釋字第109號解
    釋參照、最高法院77年臺上字第2135號判例參照）。揆之本
    案乃由被告甲○○欲使被害人戊○○受重傷，而花錢指使被
    告丁○○實行之，再由被告丁○○邀同被告己○○、丙○○
    共同著手為之，以達成被告甲○○之犯罪目的，已如前述，
    顯見被告4人就上開重傷害未遂之犯行，互有犯意聯絡及行
    為分擔，皆為共同正犯，自應對於全部行為所發生之結果，
    負其責任。至於被告丁○○、己○○對於被告丙○○持有具
    殺傷力改造手槍之犯行，因據共同被告丁○○、己○○、丙○○等人各於警詢時及偵查中暨法院審理時之供詞，仍無從
    憑認被告甲○○、丁○○及己○○等3人事先就此部分犯行
    有共謀之情事，復查無其他積極證足認被告丁○○、己○○
    在主觀意思上與被告丙○○間，互有犯意聯絡及行為分擔之
    情形，堪認係被告丙○○單獨起意為之，自應由被告丙○○
    單獨負責，自無從令其等同負共同正犯之責。綜上所述，本
    案被告4人上開辯解，皆不能採取，其等犯行事證明確，皆
    足以認定，自應依法論科。
六、核被告甲○○、丁○○、己○○、丙○○所為，均係犯刑法
    第278條第3項、第1項之使人受重傷未遂罪。其等使人受重
    傷而未遂，均應依刑法第25條第2項規定減輕其刑。被告甲○○、丁○○、己○○、丙○○間就前述使人受重傷未遂罪
    部分，互有犯意聯絡與行為分擔，均為共同正犯。公訴意旨
    認被告甲○○係犯上開罪名之教唆犯，容有未洽，本院既已
    改依共同正犯論擬，而適用共同正犯之法條，將刑法第29條
    變更為同法第28條，自應依刑事訴訟法第300條之規定，變
    更檢察官起訴所引應適用之法條 (最高法院30年度台上字第
    1574號判例意旨參照)。查被告丙○○前曾犯槍砲彈藥刀械
    管制條例罪案件，經臺灣臺中地方法院以89年訴字第2985號
    判處有期徒刑5年，併科罰金新臺幣100,000元確定，於93年
    7月13日因縮刑期滿假釋出獄，假釋期間付保護管束，於94
    年10月17日保護管束期滿未經撤銷假釋，視為執行完畢；又
    因犯賭博罪案件，經臺灣臺中地方法院以95年中簡字第782
    號判處有期徒刑5月確定，於95年7月24日易科罰金執行完畢
    等事實，有臺灣高等法院被告前案紀錄表在卷可佐，其於前
    案執行有期徒刑完畢後5年內，故意再犯上開之罪，為累犯
    ，應依刑法第47條第1項之規定，加重其刑。
七、原審對於被告等人論罪科刑，固非無見，惟原審判決認定被
    告甲○○係成立重傷害未遂罪之教唆犯，並進而據以認定被
    告丁○○、己○○、丙○○未與被告甲○○成立共同正犯，
    認事用法，俱有未洽。又被告丁○○、己○○於本院審理時
    已與被害人戊○○達成和解，賠付損害，已據其等提出和解
    協議書在卷可憑 (見本院卷第126頁)，原審不及斟酌此量刑
    基礎事實，原所處之刑度，自有未當。再衡之被告甲○○犯
    後設詞推卸，未見悔意，且多次聲請調查不必要之證據，耗
    費司法資源非微，固不允輕縱，但憫念其因被害人戊○○對
    其前妻通姦，一時受刺激失慮，始犯本案之罪，原審處以有
    期徒刑4年，相較於其他共同正犯之惡性情節，略嫌過重，
    有違「罰當其罪」原則，容欠妥當。爰審酌被告等人之智識
    程度、素行，犯罪之動機、手段、目的及所生之危害，及被
    告等人參與分擔犯罪之情節，被告丙○○應依累犯加重其刑
    ，暨被告等人犯後態度之不同等一切情狀，分別量處如主文
    第2項以後各項所示之刑。扣案之西瓜刀1把，係被告丁○○
    所有，供犯本案之罪所用之物，業據其供承在卷，基於共同
    犯罪行為，應由共犯同負全部責任之理論，均應依刑法第38
    條第1項第2款之規定宣告沒收。至於其等犯案用之大型起子
    1支，既已經棄置未尋獲扣案，為免將來執行之困難，爰不
    宣告沒收。而併扣案之被告丁○○、己○○、丙○○犯案時
    所著之衣物、鞋、帽，與本案犯罪無直接關聯性，亦不得宣
    告沒收，併此敘明。
據上論結，應依刑事訴訟法第369條第1項前段、第364條、第299
條第1項前段、第300條，刑法第28條、第278條第3項、第1項、
第25條第2項、第47條第1項、第38條第1項第2款，判決如主文。
本案經檢察官乙○○到庭執行職務。
中    華    民    國    97    年    11    月    4     日
            刑事第三庭    審判長法  官  王  增  瑜
                                法  官  廖  柏  基
                                法  官  蔡  紹  良
上列正本證明與原本無異。
如不服本判決應於收受送達後10日內向本院提出上訴狀，其未敘
述上訴之理由者並得於提起上訴後10日內向本院補提理由書（均
須按他造當事人之人數附繕本）。
                                書記官  許  麗  花
中    華    民    國    97    年    11    月    7     日
論罪科刑法條：
刑法第278條第1項、第3項
使人受重傷者，處 5 年以上 12 年以下有期徒刑。
第 1 項之未遂犯罰之。


司法院資訊處製作；財團法人民間司法改革基金會備份。
